臺灣臺北地方法院民事判決　　　　　　　96年度訴字第1536號
原　　　告　華僑商業銀行股份有限公司
法定代理人　丁○○
訴訟代理人　己○○
被　　　告　隆竹企業有限公司
法定代理人　乙○○
被告兼
訴訟代理人　戊○○
被　　　告
　　　　　　甲○○
　　　　　　　　　　　　號
上列當事人間請求清償借款事件，本院於中華民國九十六年四月
二十日言詞辯論終結，判決如下：
    主  文
被告應連帶給付原告新台幣肆佰玖拾柒萬零柒佰元，及如附表所
示之利息、違約金。
訴訟費用由被告連帶負擔。
本判決於原告以新台幣壹佰陸拾伍萬陸仟玖佰元供擔保後，得假
執行。
    事實及理由
甲、原告主張：
一、被告隆竹企業有限公司（下簡稱隆竹公司）邀同被告戊○○
    、丙○○、甲○○為連帶保證人，於民國95年3月20日起陸
    續向原告借款二筆，金額合計新台幣（下同）4,970,700元
    ，其中約定按月繳息，借款本金屆期一次清償；其借款明細
    、積欠餘額、借款期限、利率、違約金計算方式如附表所示
    ；利率計算方式分別以原告基準利率＋2.39 1％計收，並於
    每年1、4、7、10月21日，依原告基準利率變動而調整，嗣
    原告95年7月21日基準利率調整為年息百分之三點六０七，
    故借款利率以年息百分之三點六０七+2.391%（即5.998％）
    計收，逾期償付本息時，除按約定利率計付遲延利息外，逾
    期在6個月以內者，按上開利率10％，超過6個月者，按上開
    利率20％計付違約金。孰料被告隆竹公司就附表之借款均已
    屆清償期竟未依約清償，迭經催討，迄未償還，目前尚欠原
    告4,970,700未能償還，被告隆竹公司自應負清償責任，另
    被告戊○○、丙○○、甲○○為連帶保證人，自應負連帶清
    償責任。
二、聲明：除假執行之擔保金額外，如主文第一項所示。
乙、被告則分別以下列辯詞置辯：
一、被告隆竹公司、戊○○部分：
（一）九十五年四月間，被告隆竹公司因營運資金週轉需要，向
      原告聲請新借款額度5,000,000元，並由被告甲○○擔任
      該筆新借款之連帶保證人，原告承辦人楊璧榕襄理並先後
      兩次來被告隆竹公司林口廠評估及聽取簡報，而被告甲○○於95年5月8日至原告完成對保手續，然該筆借款迄今仍
      未獲原告撥款亦未完成簽約手續。
（二）聲明：駁回原告之訴。
二、被告甲○○部分：
（一）被告甲○○於95年2月27日始入股隆竹公司，而前開借款
      係被告隆竹公司於94年9月26日向原告所借，並於95年3月
      20日到期換單續借，當時原告及被告隆竹公司並未要求本
      人就該借款擔任連帶保證人。
（二）九十五年四月間，被告隆竹公司因營運資金週轉需要，向
      原告聲請新借款額度5,000,000元，並由本人擔任該筆新
      借款之連帶保證人，原告承辦人楊璧榕襄理並先後兩次來
      被告隆竹公司林口廠評估及聽取簡報，而本人於95年5月8
      日至原告完成對保手續，然該筆借款迄今仍未獲原告撥款
      亦未完成簽約手續。
（三）前開新借款既未完成簽約手續，原告亦未撥款，顯見前開
      借款之消費借貸契約自始未成立，而保證債務之存在以主
      債務之存在為前提，此為保證債務之從屬性，主債務既不
      存在，保證債務自無所附麗而不存在，故本人於95年5月8
      日簽立予原告之保證書自始即不生效力，更無所謂依該保
      證書條款保證被告隆竹公司對原告現在（包含過去所負尚
      未清償者）及未來所負一切債務之責，顯然亦違反誠信原
      則，而濫用權利。
（四）如原告否認有前開新借款之磋商過程及本人簽立之保證書
      係為該新借款所簽立，則顯然原告係有詐欺本人擔任被告
      隆竹公司系爭借款之連帶保證人之意圖與行為，不惟違反
      誠信原則，本人於此亦主張民法第92條第1項及第93條之
      規定於法定除斥期間內依法撤銷上開簽立保證書之意思表
      示，則該保證書即自始、當然、確定無效。
（五）如果是要伊加保以保證舊的債務，應該不會拿新的保證書
      給我簽名，而是用舊的保證書讓伊加入。
（六）聲明：駁回原告之訴。
三、被告丙○○部分：
（一）伊於95年3月3日寄出存證信函，聲明退出擔保。
（二）聲明：駁回原告之訴。
丙、得心證之理由：
一、本件原告主張之事實，已據其提出借據、約定書、保證書、
    還款查詢表、存放款牌告利率變動紀錄表影本為證，被告隆
    竹公司、戊○○固對於渠等就系爭借款應負清償責任不爭執
    ，惟被告等則分別以上開辯詞資為抗辯。故本件爭執點在於
    被告甲○○於95年5月8日簽訂之保證書，是否係對系爭借款
    擔任連帶保證人？被告丙○○聲請退保是否因此免除系爭借
    款之清償責任？茲分述如下：
（一）查被告甲○○係於95年5月8日簽立保證書之事實（見卷第
      8頁），為兩造所不爭執，經審之該保證書「前言」記載
      ：「連帶保證人茲向華僑商業銀行股份有限公司保證凡隆
      竹企業有限公司對貴行（包括總行及所屬各分支機構）現
      在（包括過去所負仍未清償者）及將來所負之借款、票款
      、透支、墊款、保證、及其他一切債務，以本金新台幣伍
      佰萬元整為限額，及其利息、遲延利息、違約金、損害賠
      償及有關履行上開債務所需之一切費用等，保證人願負連
      帶清償之責」，可知被告甲○○係保證被告隆竹公司對原
      告在五百萬元之額度內之債務負連帶清償責任，且該債務
      並包括被告隆竹公司過去所負至被告甲○○簽立保證書時
      尚未清償之債務，是以原告主張被告隆竹公司於於94年9
      月26日向原告所借，並於95年3月20日、95年3月27日到期
      換單之系爭借款二筆，屬過去所負至簽訂上開保證書時仍
      未清償之債務，被告甲○○應與被告隆竹公司負連帶清償
      責任等語，自屬有據，雖被告甲○○抗辯係因九十五年四
　　　月間，被告隆竹公司營運資金週轉需要，向原告申請新借
　　　款額度5,000,000元，並由伊擔任該筆新借款之連帶保證
　　　人云云，惟為原告所否認有新借款一事，且查若被告隆竹
  　　公司於95年4月間有再向原告借款，則被告隆竹公司應會
　　　簽立新借據，惟並無證據顯示被告隆竹公司於95年4月間
　　　簽立新借據之情，是以被告甲○○所簽立之系爭保證書應
  　　係就系爭二筆借款為連帶保證人，被告甲○○所辯自不足
　　　採，進而95年4月間既無新借款，原告自無撥款與否問題
  　　，故被告甲○○辯稱被告隆竹公司所新借款項，迄未撥款
    　，借款之消費借貸契約自始未成立云云，即屬無據。
（二）按被詐欺而為意思表示者，依民法第九十二條第一項之規
      定，表意人固得撤銷其意思表示，惟主張被詐欺而為表示
      之當事人，應就此項事實負舉證之責任。最高法院44年台
　　　上字第75號判例意旨參酌。經查被告甲○○辯稱如原告否
　　　認有前開新借款之磋商過程及本人簽立之保證書係為該新
  　　借款所簽立，則顯然原告係有詐欺本人擔任被告隆竹公司
    　系爭借款之連帶保證人之意圖與行為而主張依民法第92條
      第1項撤銷上開簽立保證書之意思表示云云，然查被告甲○○係對系爭二筆借款擔任連帶保證人之情，已如前述，
      且原告亦稱係被告隆竹公司財務不佳而增加保證人等語，
      被告甲○○亦未舉證證明其有被詐欺之情，揆諸上開判例
      意旨，應認被告甲○○主張受詐欺而撤銷簽立系爭保證書
      之意思表示不合法，應屬無據。
（三）被告甲○○復辯稱如果是要伊加保以保證舊的債務，應該
      不會拿新的保證書給伊簽名，而是用舊的保證書讓伊加入
      云云。經查被告戊○○、丙○○於94年9月26日簽立之為
      系爭借款擔任連帶保證人之保證書（見卷第9頁），已有
      94 年9月26日之簽立日期，如被告甲○○再於上開保證書
      上簽名，即無法顯現其係於95年5月8日始簽立保證書之情
      ，故當無法以簽立之保證書有新舊之分，即遽認為所保證
      之債務有新舊之情，故被告甲○○此部分辯詞尚無法推定
      其所保證之債務係被告隆竹公司另外向原告借貸之新款項
      。
（四）又查依原告提出之被告戊○○、丙○○於94年9月26日簽
      立之保證書第三條約定：「本保證未定有期間，保證人得
      隨時以書面通知貴行終止保證契約，保證人對於書面通知
      到達貴行後所發生主債務人之債務，不負保證責任，在未
      依上述方法終止前，本保證契約繼續有效，不因嗣後貴行
      另增其他保證書或更換其他保證人而受影響」。經查系爭
      借款契約係於95年3月20日、95年3月27日簽訂之事實，已
      如前述，而查被告丙○○係於95年4月3日發存證信函向原
      告為終止保證之意思表示，有原告提出之存證信函影本在
      卷可稽（見卷第50頁），可見被告丙○○為終止保證契約
      之意思表示係在系爭借款契約之後，揆諸上開第三條約定
      之反面解釋，被告丙○○仍得對終止保證契約前之系爭借
      款契約負連帶保證責任，故被告丙○○辯稱伊已終止保證
      契約等語，仍無法免除對系爭借款債務之清償責任。
二、綜上所述，原告主張依消費借貸及連帶保證契約之法律關係
    ，請求被告應連帶給付如主文第一項所示之借款、利息及違
    約金，為有理由，應予准許。
三、假執行之宣告：原告陳明願供擔保，請求宣告假執行，核無
    不合，茲酌定相當之擔保金額，予以准許。
丁、依民事訴訟法第85條第2項、第390條第2項，判決如主文。
中　　華　　民　　國　　96　　年　　4 　　月　　30　　日
                  民事第二庭    法　官　黃雯惠
以上正本係照原本作成。
如對本判決上訴，須於判決送達後20日內向本院提出上訴狀。
中　　華　　民　　國　　96　　年　　4 　　月　　30　　日
                       　　　　 書記官　林玗倩
